臺灣高等法院臺南分院民事裁定　100年度破抗字第2號
抗 告 人　王啟州
上列抗告人因聲請宣告破產事件，對於中華民國100年1月5日臺
灣臺南地方法院99年度破字第5號裁定，提起抗告，本院裁定如
下：
    主      文
抗告駁回。
抗告程序費用新臺幣壹仟元由抗告人負擔。
    理      由
一、按破產，對債務人不能清償債務者宣告之；破產管理人之報
    酬為財團費用；破產人及其家屬之必要生活費，視為財團費
    用；財團費用及財團債務，應先於破產債權，隨時由破產財
    團清償之；破產法第57條、第95條第1 項第3款、第2項、第
    97條，分別定有明文。又依同法第148 條規定之旨趣，除債
    務人之財產不敷清償破產財團之費用及財團之債務外，尚難
    認無宣告破產之實益，是以法院就破產之聲請，應依職權為
    必要之調查，倘債務人確係毫無財產可構成破產財團，或債
    務人之財產不敷清償破產財團之費用及財團之債務，無從依
    破產程序清理其債務時，始得以無宣告破產之實益，裁定駁
    回聲請，亦有司法院25年院字第1505號解釋、最高法院86年
    度台抗字第479 號民事裁判意旨足參。次按破產程序，乃債
    務人無力對全體債權人清償債務時，由法院介入強制將債務
    人之全部財產，依一定程序為變價及分配，使全體債權人得
    以公平受償之程序，是如構成破產財團之債務人財產，明顯
    不足清償破產財團費用及財團債務時，依破產法第148 條規
    定，法院於宣告破產後，隨即須同時宣告破產程序終止，此
    無異徒增破產程序及費用之浪費，且無益於債務人及其他債
    權人。故債務人之財產如可預見不敷清償破產財團費用及財
    團債務，致使多數債權人之普通債權無法獲得公平滿足，即
    無宣告破產之實益，而如仍進行破產程序，顯與破產制度之
    本旨及目的有違，即不應准許。
二、抗告人在原審雖主張其積欠國泰世華銀行、花旗（臺灣）銀
    行、聯邦銀行、遠東銀行、永豐銀行、玉山銀行、台新銀行
    、日盛銀行、中國信託銀行、合作金庫銀行之債務，合計新
    臺幣（下同）88,500,124元，而其名下現有2筆房屋、4筆土
    地之不動產及1筆投資，總財產僅值2,607,022元，並提出債
    權人清冊及其財產目錄，聲請宣告破產云云。然查：
    (一)經原審依職權函詢抗告人積欠合作金庫銀行之保證債務總
      額，已據該銀行於99年11月19日以民事陳報狀覆稱：抗告
      人於巧立公司案尚積欠本金90,318,309元及其利息、違約
      金，於王李秀真案另積欠本金2,637,985 元及其利息、違
      約金，並提出相關借據、本票、連帶保證書、支付命令及
      其確定證明書、與債權憑證各影本在卷足稽（見原審卷第
      152至213頁），是抗告人之債務，尚未加計其他債權銀行
      部分，僅就合作金庫銀行之保證債務部分，已高達92,956
      ,294元，堪認其確已積欠鉅額債務。次據原審依職權調取
      抗告人之稅務電子閘門財產所得調件明細表所示，其名下
      財產計有2筆房屋、4筆土地不動產及10筆投資，財產總額
      僅為6,718,122 元（見原審卷第32至34頁）。足認抗告人
      主張其所有之財產不足清償債務，而有宣告破產之原因，
      尚非無據。
    (二)雖抗告人名下有2筆房屋、4筆土地之不動產，然其中坐落
      臺南市○○區○○段62地號土地，及其上建物即門牌號碼
      臺南市○○路○ 段258巷15號3樓之房屋，已設定本金最高
      限額抵押權5,160,000 元予中國信託銀行，既有抗告人提
      出之土地及建物登記第二類謄本影本附卷為憑（見原審卷
      第51至54頁），且依抗告人之稅務電子閘門財產所得調件
      明細表所示，抗告人所有之該土地及建物公告現值合計僅
      為1,593,400 元（見原審卷第32頁），顯已不足清償中國
      信託銀行之抵押債權。又就抗告人所有另3筆土地及1筆房
      屋觀之，該4筆不動產另設定2,000,000元抵押權予第三人
      葉楚雲，亦有抗告人提出之土地及建物登記第一類謄本在
      卷可佐（見原審卷第136至143頁），且依抗告人之稅務電
      子閘門財產所得調件明細表所示，抗告人所有之該4 筆不
      動產公告現值亦僅為935,412 元（見原審卷第32頁），顯
      亦不足清償第三人葉楚雲之抵押債權。是抗告人所有之全
      部不動產，既均不足清償其上設定之抵押債權，自無從清
      償其他債權人之債權，灼然明甚。
    (三)至抗告人其他多筆投資，不惟據其在原審自陳因啟逸公司
      、及巧立公司均係家族企業，其僅係掛名，實際上並無投
      資，亦無任何處分權，另其他投資皆為零股，應早已賣掉
      或由債權人執行變現而不存在等語在卷（見原審卷第99頁
      ）；且抗告人雖未任啟逸公司董事，然該公司自99年1月1
      6 日起即已停業，既有經濟部商業司公司資料查詢表在卷
      為憑（見原審卷第216 頁），則縱抗告人確有投資啟逸公
      司，亦因啟逸公司既已停業，其得否取回投資款，誠非無
      疑。又抗告人雖於巧立公司任董事並持有股份，惟據合作
      金庫銀行99年11月19日民事陳報狀，所附之原審強制執行
      金額計算分配表及分配結果彙總表所示，合作金庫銀行已
      對巧立公司聲請強制執行，並就巧立公司所有之不動產拍
      賣執行完畢，然合作金庫銀行仍有90,318,309元債權未受
      償（見原審卷第164至168頁），據此客觀而言，亦足認巧
      立公司確有經營困難之事實，縱抗告人確有投資巧立公司
      ，然其能否取回投資款，同有可疑。
    (四)況衡諸常情，一般家族企業間，為符合公司法規定之董監
      事組成必備要件，通常均會以未實際出資之家族成員擔任
      董監事；又一般人於聲請破產宣告時，為使自身之財產有
      組成破產財團之可能，以利進行破產宣告程序，浮報自身
      財產狀況之情形所在多有，殊難想像一般人於聲請破產宣
      告時，會有短報、漏報自身財產狀況之情事。是審酌抗告
      人既已自陳其未實際出資家族企業，且其名下僅有1 筆投
      資慶豐商業銀行，併參酌其所提出原法院99年6 月17日南
      院龍99司執合字第41744 號函之扣押命令（見原審卷第60
      頁），足認抗告人所有投資之股票，均已因執行變賣而不
      存在，而其名下僅有之慶豐商業銀行1 筆投資，金額僅為
      70,410元，亦有稅務電子閘門財產所得調件明細在卷為憑
      （見原審卷第33頁），此外並無其他財產可供組成破產財
      團。再參諸破產管理人之費用，依財政部96年3月7日臺財
      稅字第09604517860 號令所發布「稽徵機關核算95年度執
      行業務者收入標準」，律師擔任破產管理人係按標的物財
      產價值9％ 計算收入標準。而本件破產標的依抗告人自陳
      債務總額為88,500,124元，僅破產管理人之報酬即高達7,
      965,011 元，況破產監查人亦為破產程序必備機關，依破
      產法第128 條規定該法第84條規定於監查人亦準用之，是
      監查人之報酬應視為管理破產財團之費用，並列為財團費
      用，參酌破產管理人之報酬，破產監查人之報酬亦為7,96
      5,011 元。據此本件如宣告破產，光選任破產管理人及破
      產監查人之費用即高達15,930,022元。而抗告人所有之不
      動產，經債權人行使別除權後，尚不足清償抵押債權，另
      名下僅有1筆投資70,410 元，既有如上述，堪認抗告人所
      有之財產，於扣除上揭財團費用後，已無餘額可供組成破
      產財團，自無法清償任何破產債務，且無解於債務之處理
      。揆諸破產法第148 條規定旨趣，抗告人即無聲請宣告破
      產實益。
三、綜上所述，抗告人所有之財產，固不足清償債務，而有宣告
    破產之原因；然其所有之不動產經債權人行使別除權後，既
    尚不足清償抵押債權，且其名下投資扣除財團費用後，復無
    餘額可供組成破產財團，無法清償任何破產債務，而無聲請
    宣告破產之實益。原審為此駁回抗告人宣告破產之聲請，認
    事用法並無不合。抗告人未具理由抗告，空言指摘原裁定不
    當，求予廢棄改判，為無理由，應予駁回。
四、據上論結，本件抗告為無理由，應依破產法第5 條，民事訴
    訟法第495 條之1第1項、第449條第1項、第95條、第78條，
    裁定如主文。
中    華    民    國    100    年    2    月    22    日
                  民事第一庭    審判長法  官  丁振昌
                                      法  官  高明發
                                      法  官  林永茂
上為正本係照原本作成。
本裁定除以適用法規顯有錯誤為理由外，不得再抗告。如提再抗
告，應於收受送達後十日內向本院提出再抗告狀（須附繕本），
並繳納再抗告費新台幣一千元。
提起再抗告應委任律師或具有律師資格之人之委任狀；委任有律
師資格者，另應附具律師資格證書及釋明委任人與受任人有民事
訴訟法第466條之1第1項但書或第2項所定關係之釋明文書影本。
中    華    民    國   100    年    2     月    22    日
                                      書記官  謝素嬿
【附註】
民事訴訟法第495條之1第2項準用同法第466條之1第1、2項規定
：
(1)對於第二審判決上訴，上訴人應委任律師為訴訟代理人。但上
  訴人或其法定代理人具有律師資格者，不在此限。
(2)上訴人之配偶、三親等內之血親、二親等內之姻親，或上訴人
  為法人、中央或地方機關時，其所屬專任人員具有律師資格並
  經法院認為適當者，亦得為第三審訴訟代理人。
民事訴訟法第466條之2第1項：
  上訴人無資力委任訴訟代理人者，得依訴訟救助之規定，聲請
  第三審法院為之選任律師為其訴訟代理人。